【裁判字號】    89,判,1633
【裁判日期】    890525
【裁判案由】    稅捐稽徵法
【裁判全文】
行  政  法  院  判  決                          八十九年度判字第一六三三號
    原      告  信虹興業有限公司
    代  表  人  甲○○○
    被      告  臺北市稅捐稽徵處
右當事人間因稅捐稽徵法事件，原告不服財政部中華民國八十八年五月十一日台財訴
字第八八二二一九八二八號再訴願決定，提起行政訴訟。本院判決如左︰
    主  文
原告之訴駁回。
    事  實
緣原告於八十二年十月至八十三年四月間進貨砂石，銷售額計新台幣（以下同）一八
、二一九、○一六元（不含稅），涉嫌未依規定取得進項憑證，卻取得非實際交易對
象黃埔開發股份有限公司（以下簡稱黃埔公司）所開立之統一發票計十四紙充當進項
憑證，並持以申報扣抵銷項稅額。案經被告查獲後，審理核定原告虛報進項稅額，除
補徵營業稅九一○、九五二元外，並依稅捐稽徵法第四十四條規定，按其未依規定取
得他人憑證，經查明認定之總額處以百分之五罰鍰計九一○、九五○元。原告不服，
申請復查，經被告決定駁回，原告仍表不服，向台北市政府提起訴願，經該府以八十
六年九月八日府訴字第八六○三九五一二○一號訴願決定：「原處分關於補徵營業稅
部分撤銷，其餘訴願駁回。」原告仍不服，就訴願駁回即違反稅捐稽徵法科處罰鍰部
分，提起再訴願，亦經財政部決定駁回，遂提起本件行政訴訟。茲摘兩造訴辯意旨
如次：
原告起訴意旨略謂︰一、按大法官會議三三七號解釋文指出，企業取得虛設行號發票
，須有真正的漏稅事實，稅捐機關才可對企業補稅，而虛設行號若有向稅捐機關報繳
稅款，則使用虛設行號發票企業則沒有漏稅。又行政法院在八十五年判字第一六七○
號判決指出，企業取得虛設行號發票，做為進項憑證，須真正有逃漏稅，才可處罰。
故其關鍵在於虛設行號開出發票前，是否有向稅捐處報繳過稅款，而稅捐處一查即知
情狀，但稅捐處並未做此項動作，即認定有逃漏稅事實，與法不合。二、按稅捐稽徵
法第四十四條規定：「營利事業依法規定應給予他人．．．，經查明認定之總額，處
百分之五罰鍰。」。蓋原告和黃埔公司交易往來時，即查看公司有營利事業登記證且
已營運多年以上，及稅捐處核發統一發票，過程均依規定取得。而揭虛設行號應屬稅
捐機關之責任，怎可倒果為因將責任推卸，在揭發虛設行號之後，推諉原告未依規定
取得憑證，有違公允，請判決科罰部分之原處分及一再訴願決定撤銷等語。
被告答辯意旨略謂︰一、按稅捐稽徵法第四十四條規定：「營利事業依法規定應給與
他人憑證而未給與，應自他人取得憑證而未取得，或應保存憑證而未保存者，應就其
未給與憑證、未取得憑證或未保存憑證，經查明認定之總額，處百分之五罰鍰。」稅
捐稽徵機關管理營利事業會計帳簿憑證辦法第二十一條第一項規定：「對外營業事項
之發生，營利事業應於發生時自他人取得原始憑證，如進貨發票，．．．。」二、黃
埔公司係一無進、銷貨事實之虛設行號，業經台灣台北地方法院八十四年十二月十二
日八十四年度訴字第一六四號刑事判決處負責人曹飛有期徒刑二年，緩刑五年，由上
開判決查證之事實足證黃埔公司係專以販售統一發票牟取不法利益之虛設行號。是原
告未依規定取得實際交易對象之統一發票之違章事實既認定。次查本案原告實際交易
對象為陳建中，原告係以現款及支票付予陳建中，有原告公司負責人甲○○○八十四
年四月二十一日於本處所作談話筆錄足憑，並有本案領款簽收單，付款支票影本及彰
化商業銀行三重埔分行八十四年五月九日彰重字第二五五號函等附案可稽，且查陳建
中於系爭期間並未任職於黃埔公司，是以原告未自實際交易對象取得憑證，而持非交
易對象虛設行號黃埔公司虛開立發票充抵進項憑證，並持以扣抵銷項稅額之違章事證
明確。從而，原罰鍰處分，揆諸首揭法條規定，並無不合，訴願、再訴願決定遞予維
持，亦無違誤，敬請續予維持。駁回原告之訴。
    理  由
按「營利事業依法規定應給與他人憑證而未給與，應自他人取得憑證而未取得，或應
保存憑證而未保存者，應就其未給與憑證、未取得憑證或未保存憑證，經查明認定之
總額，處百分之五罰鍰。」為稅捐稽徵法第四十四條所明定。本件原告於八十二年十
月至八十三年四月間，向案外人陳建中進貨砂石，銷售額計一八、二一九、○一六元
（未含稅），未依規定取得進項憑證，取得非實際交易對象黃埔公司所開立之統一
發票十四紙充當進項憑證，並持以申報扣抵銷項稅額等情，業經原告公司負責人甲○
○○於八十四年四月二十一日在被告處所作談話筆錄供述在，而原告係以現款及支
票將上述貨款付予陳建中，亦有領款簽收單、付款支票影本及彰化商業銀行三重埔分
行八十四年五月九日彰重字第二五五號函在原處分卷可稽。且陳建中於上開期間內並
未任職於黃埔公司，復有陳建中之戶籍謄本在原處分卷可查，是以原告違章之事實已
足認定。被告以原告未依規定取得憑證，按其未取得憑證，經查明認定之總額處百分
之五罰鍰計九一○、九五○元，揆諸首揭法律規定，於法自無不合，一再訴願遞予維
持，亦無不當。茲原告起訴訴稱：依司法院釋字第三三七號解釋，企業取得虛設行號
之發票，須有漏稅事實，稅捐機關始可對企業補稅及處罰，本件原告及黃埔公司已報
繳營業稅，被告自不應再處罰原告。又原告與黃埔公司交易往來，曾查看該公司營利
事業登記證及該公司向稅捐機關申報書等資料，不知其為虛設行號之公司云云。查稅
捐稽徵法第四十四條係就未依規定取得憑證等所作之處罰規定，係一種行為罰，不問
行為人有無漏稅事實，一有該違規行為，即應受罰。原告所稱黃埔公司已繳營業稅，
原告不應再受罰，自屬誤解。又查黃埔公司係專以販賣統一發票牟取不法利益之虛設
行號，業經台灣台北地方法院八十四年十二月十二日以八十四年度訴字第一六四號刑
事判決判處該公司負責人曹飛有期徒刑二年、緩刑五年在案，有該判決書附於原處分
卷可稽。而陳建中並非黃埔公司之人員，已如前述，是以原告未依規定取得交易憑證
，已堪認定，其所辯曾查閱黃埔公司營利事業登記證等資料乙節，並未舉證以實其說
，自無可採。從而原處分依稅捐稽徵法第四十四條所為之科罰處分，自無不當，一再
訴願予以維持，亦屬妥適。原告起訴論旨非有理由，應予駁回。
據上論結，本件原告之訴為無理由，爰依行政訴訟法第二十六條後段，判決如主文。
中    華    民    國     八十九      年      五      月     二十五      日
                    行 政 法 院 第 一 庭
                                審 判 長 評  事      黃  綠  星
                                         評  事      藍  獻  林
                                         評  事      黃  璽  君
                                         評  事      廖  宏  明
                                         評  事      鄭  忠  仁
右  正  本  證  明  與  原  本  無  異
                                         法院書記官  彭  秀  玲
中    華    民    國     八十九      年      五      月     二十五      日


司法院資訊處製作；財團法人民間司法改革基金會備份。
